臺灣苗栗地方法院民事簡易判決
110年度苗簡字第449號
原      告  翁茂國  
被      告  鍾昆倫  


上列被告因違反洗錢防制法等案件，原告提起刑事附帶民事訴訟
請求損害賠償，經本院刑事庭裁定移送前來（110年度簡附民字
第23號），本院於民國110年9月9日言詞辯論終結，判決如下：
    主      文
一、被告應給付原告新臺幣58萬元，及自民國110年5月9日起至
    清償日止，按年息5％計算之利息。
二、原告其餘之訴駁回。
三、訴訟費用由被告負擔73％，餘由原告負擔。
四、本判決第一項得假執行。
五、原告其餘假執行之聲請駁回。 　　
    事實及理由
一、被告經合法通知，未於言詞辯論期日到場，核無民事訴訟法
    第386條所列各款情形，爰依原告之聲請，由其一造辯論而
    為判決。
二、原告主張：被告可預見將自己之金融帳戶提款卡及密碼交付他
    人使用，可能幫助犯罪集團掩飾或隱匿犯罪行為，竟仍基於幫
    助洗錢及詐欺取財之不確定故意，於民國109年初至同年5月29
    日11時35分前之某時，在苗栗縣頭份市巴黎市社區某處，將
    其所申請之頭份郵局帳號00000000000000號帳戶（下稱系爭
    帳戶）之存摺、提款卡及密碼，以新臺幣（下同）1萬元之
    代價，交付予自稱「張志豪」之人，而幫助詐騙份子及其同
    夥掩飾渠等因詐欺犯罪所得之財物。上開詐騙份子取得系爭
    帳戶資料後，即與其同夥共同基於意圖為自己不法所有之詐
    欺取財及洗錢之犯意聯絡，由不詳成員於109年3月底使用交
    友軟體SWEET RING與原告聯絡，佯稱有投資機會，邀請原告
    入股云云，致原告陷於錯誤，而依指示於109年6月1日0時許
    匯款58萬元至系爭帳戶內，旋遭提領一空。原告匯入系爭帳
    戶之款項係向台新銀行貸款而來，貸款利息及手續費為81,2
    04元；又原告遭詐騙後，為處理民事訴訟開庭事宜，受有2
    日薪資共3,200元及交通費1,500元之損失；另自詐騙案發生
    迄今，原告產生耳鳴、失眠、多夢易醒之情形，而至耳鼻喉
    科、神經內科及身心科看診，支出醫療費用4,300元，爰依
    侵權行為之法律關係請求被告賠償前揭損害，並求償精神慰
    撫金12萬元等語。並聲明：被告應給付原告790,204元，及
    自起訴狀繕本送達之翌日起至清償日止，按年息5％計算之利
    息；暨願供擔保請准宣告假執行。
三、被告則未於言詞辯論期日到場，亦未提出書狀作何聲明或陳
    述。
四、本院之判斷：
  ㈠查原告主張被告基於幫助洗錢及詐欺取財之不確定故意，於上
    開時、地將系爭帳戶之存摺、提款卡及密碼，以1萬元之代
    價交付予自稱「張志豪」之人，幫助詐騙份子及其同夥掩飾
    詐欺犯罪所得之財物。嗣不詳詐騙份子透過交友軟體SWEET 
    RING與原告聯絡，佯稱有投資機會邀其入股云云，致原告陷
    於錯誤，而依指示於109年6月1日0時許匯款58萬元至系爭帳
    戶，旋遭提領一空等情，業據原告提出臺灣苗栗地方檢察署
    檢察官110年度偵緝字第7、8號聲請簡易判決處刑書為證（
    見附民卷第9-13頁）。被告並因上開行為，經本院110年度
    苗金簡字第26號刑事簡易判決認其幫助犯洗錢防制法第14條
    第1項之一般洗錢罪在案，亦有前開刑事判決在卷可稽（見
    卷第15-29頁），堪信原告上開主張為真實。
  ㈡按因故意或過失，不法侵害他人之權利者，負損害賠償責任
    。故意以背於善良風俗之方法，加損害於他人者亦同；數人
    共同不法侵害他人之權利者，連帶負損害賠償責任。不能知
    其中孰為加害人者亦同。造意人及幫助人，視為共同行為人
    ，民法第184條第1項、第185條分別定有明文。又共同侵權
    行為之成立，必共同行為人均已具備侵權行為之要件，且以
    各行為人故意或過失不法之行為，均係所生損害之共同原因
    （即所謂行為關連共同）始克成立。而民法第185條第2項所
    稱之幫助人，係指於他人為侵權行為之際，幫助該他人使其
    易於遂行侵權行為者，幫助人對於幫助之行為須有故意或過
    失，且被害人所受之損害與幫助行為亦具有相當因果關係，
    始可視為共同行為人而須與行為人連帶負損害賠償責任（最
    高法院107年台上字第2436號判決參照）。本件被告並未加
    入詐欺集團或執行詐騙原告之行為，其將系爭帳戶交予詐騙
    份子及其同夥使用，作為渠等收取詐騙款項之工具，被告應
    僅就其所提供之帳戶造成之損害結果（即原告匯入系爭帳戶
    之58萬元），負共同侵權行為人責任。至原告為籌措前開款
    項而向銀行貸款所生之利息及手續費支出，則與被告提供系
    爭帳戶之幫助行為無相當因果關係，無從命被告負賠償之責
    。
  ㈢原告另主張其遭詐騙後，為處理民事訴訟開庭事宜，受有2日
    薪資共3,200元及交通費1,500元之損失，且自詐騙案發生迄
    今，因耳鳴、失眠、多夢易醒之情形多次就診，支出醫療費
    用4,300元，故請求被告賠償前揭損害及精神慰撫金12萬元
    云云。惟人民因報案、調解、民刑訴訟所花費之時間、勞力
    及金錢，不可一概認屬他方應賠償之損害，蓋原告欲循訴訟
    程序解決糾紛、維護自身權益，本需耗費相當勞費，此非被
    告侵權行為必然造成之結果，而為法治社會解決紛爭制度設
    計所不得不然。故縱令原告有因訴訟開庭而損失工作薪資或
    支出交通費之情事，亦屬原告為保護其權益所支付之訴訟成
    本，難認與被告之侵權行為有相當因果關係，原告請求被告
    賠償此部分損害，不應准許。另不法侵害他人之身體或健康
    者，對於被害人因此喪失或減少勞動能力或增加生活上之需
    要時，應負損害賠償責任；不法侵害他人之身體、健康、名
    譽、自由、信用、隱私、貞操，或不法侵害其他人格法益而
    情節重大者，被害人雖非財產上之損害，亦得請求賠償相當
    之金額，民法第193條第1項、第195 條第1 項前段固有明文
    。然被告幫助詐騙份子對原告實施詐欺取財，係侵害原告之
    財產法益，而非身體或健康等人格法益，原告復未證明其醫
    療費用之損害與被告之幫助行為間具有相當因果關係，則原
    告請求被告賠償醫療費用及精神慰撫金，亦屬無據。
五、綜上所述，原告依侵權行為之法律關係，請求被告給付58萬
    元，及自起訴狀繕本送達之翌日即110年5月9日起至清償日
    止，按年息5％計算之遲延利息，為有理由，應予准許；逾此
    範圍之請求，則無理由，應予駁回。
六、本件事證已臻明確，原告其餘主張及所提證據，經審酌後，
    於判決結果不生影響，爰不一一論述。
七、本件原告勝訴部分，係依民事訴訟法第427條第2項規定適用
    簡易程序所為被告敗訴之判決，依同法第389條第1項第3款
    規定，應依職權宣告假執行。原告陳明願供擔保請准宣告假
    執行，僅係促使本院職權發動，爰不另為准駁之諭知。至原
    告敗訴部分，其假執行之聲請已失所依附，應予駁回。
八、訴訟費用負擔之依據：民事訴訟法第79條。 
中　　華　　民　　國　　110 　年　　9 　　月　　30　　日
                  苗栗簡易庭    法　官　顏苾涵
以上正本係照原本作成。
如對本判決上訴，須於判決送達後20日內向本院提出上訴狀。如
委任律師提起上訴者，應一併繳納上訴審裁判費。
                                書記官　楊慧萍
中　　華　　民　　國　　110 　年　　9 　　月　　30　　日